臺灣臺北地方法院民事裁定　　　　　 99年度消債抗字第111號
抗　告　人　藍先正
上列抗告人因消費者債務清理事件聲請更生，對於中華民國99年
9 月28日本院99年度消債更字第119 號裁定提起抗告，本院裁定
如下：
    主  文
抗告駁回。
抗告程序費用新臺幣壹仟元由抗告人負擔。
    理  由
一抗告意旨略以：抗告人於民國97年7 月間前置協商程序中，最
  大債權銀行即合作金庫商業銀行（下稱合作金庫）所提出之還
  款方案為月付金新臺幣（下同）13,000元。惟抗告人當時有兩
  筆房貸需繳納（360 萬，自98年1 月27日起攤還，420 萬元、
  70 萬 元，自99年12月1 日起攤還），臺灣士林地方法院於97
  年9 月1 日裁定拍賣，抗告人尚未開始攤還本息，原審要求抗
  告人提出攤還本息之證明，實強人所難。又依聯邦商業銀行網
  站提供之理財試算，抗告人倘中途未向合作金庫申請暫繳利息
  ，每月約需攤還本息55,582元，抗告人所稱恢復本息攤還後每
  月應支付5 萬元，並非憑空捏造。另抗告人並非無協商誠意，
  倘當時貿然答應協商之條件，自開始攤還本息時即無法負擔，
  抗告人是勇於負責，原審逕以抗告人無協商之誠意，形同未確
  實踐行前置協商程序，裁定駁回更生之聲請，顯有未當，爰依
  法提起抗告等語。
二按債務人不能清償債務或有不能清償之虞者，得依本條例所定
  更生或清算程序，清理其債務；債務人對於金融機構因消費借
  貸、自用住宅借款、信用卡或現金卡契約而負債務，在聲請更
  生或清算前，應提出債權人清冊，以書面向最大債權金融機構
  請求協商債務清償方案，並表明共同協商之意旨，消費者債務
  清理條例（下稱消債條例）第3 條、第151 條第1 項分別定有
  明文。次按，消債條例第151 條第1 項所規定之前置協商程序
  ，其立法理由揭示：「債務人受法院裁定開始更生或清算程序
  者，其生活、資格、權利等均將受限制，該等程序係債務清理
  之最後手段，於債務人無法與債權人協商時，始適用更生程序
  或清算程序清理其債務。債務人對於金融機構因消費借貸、自
  用住宅借款、信用卡或現金卡契約而負債務，其法律關係較單
  純明確，金融機構並已訂有債務協商機制，如能協商成立，債
  務人或不須依本條例聲請更生或清算，可疏減法院負擔，有效
  分配司法資源。為使債務人得自主解決其債務，爰設本條，明
  定債務人對於金融機構因消費借貸、自用住宅借款、信用卡或
  現金卡契約而負債務之情形，採行協商前置主義，債務人於聲
  請更生或清算前，應先行提出債權人清冊，以書面向其負債務
  之任一金融機構請求協商債務清償方案。」核其立法目的，係
  為使債務人與多數債權人間能自主解決其債務，以疏減法院負
  擔，有效分配司法資源，遂採行協商前置主義，故債務人自應
  確實經此協商程序，始能聲請更生或清算。準此，債務人與債
  權人於進行協商程序時，如一造當事人消極未盡相關協商義務
  ，或實際上並無成立協商真意，即難謂已踐履本條例第151 條
  規定之前置協商程序。
三經查：
(一)抗告人之負債總額為6,637,607 元，無擔保或無優先之債務未
  逾1,200 萬元（無擔保債權額2,133,736 元），名下有土地、
  股票等財產，97年至98年平均月收入54,186元，資產總價值為
  538,280 元等情，業據其提出財產及收入狀況說明書、債權人
  清冊、財政部高雄市國稅局財產歸屬資料清單、土地第一類登
  記謄本、財團法人金融聯合徵信中心當事人綜合信用報告、財
  政部高雄市國稅局97年度綜合所得稅各類所得資料清單等件為
  證（見原裁定卷第8-12、16、17、第33至41頁、第51至52頁）
  ，堪信為真實。雖抗告人於97年7 月8 日向最大債權金融機構
  合作金庫請求協商，但卻提出每月可償還金額為「0 」元，同
  時函請該行核發協商不成立之證明。嗣抗告人於97年8 月22日
  前往合作金庫營業處所面談時，於債清前置協商客戶面談紀錄
  表上記載：每月收入51,000元，固定支出78,500元，支出高於
  收入。經該行以無擔保債權額2,133,736 元試算，所提協商條
  件為：分180 期，每月攤還金額約13,000元，利率為年息1%。
  抗告人當場未簽具協議同意書，之後即未再與該行聯繫，經該
  行通知辦理二次協商，仍置之不理，而遭認定「協商意願低落
  」致協商不成立等情，亦有前置協商不成立通知書、合作金庫
  99年7 月6 日陳報狀及附件、99年9 月7 日陳報狀等在卷可稽
  （同卷第47、97至108 、127 頁），亦堪認定。
(二)抗告人於原審主張因合作金庫部分之房貸，自97年7 月起恢復
  為本利攤還，需支付之金額約5 萬元，無法維持生活開銷及協
  商之月付金（見原裁定卷第79頁、第120 頁）云云，與合作金
  庫陳報抗告人該筆360 萬元預計自98年1 月27日起開始攤還，
  但利息僅繳至97年4 月27日之結果相佐（同卷第127 頁），足
  認抗告人於97年7 月協商期間，尚未開始清償本金，卻向原審
  陳報其自97年7 月起開始繳納本息，顯然未據實陳報，經原審
  命其補正繳納之證明，自無強人所難之有。再參酌抗告人於97
  年7 月8 日請求協商時所提每月可償還金額為「0 」元，同時
  函請該行核發協商不成立之證明，甚且於合作金庫提出每月攤
  還金額約13,000元，利率為年息1%之還款方案後，抗告人即不
  加聞問，經該行通知辦理二次協商亦置之不理等情，顯見抗告
  人請求協商之目的僅在取得前置協商不成立通知書，實無協商
  之誠意。況依抗告人於原審陳報聲請前兩年每月平均收入約為
  54,186元（1,300,455 元÷24），基本支出費用合計約11,957
  元（膳食費4,500 元、交通費2,032 元、保險費1,258 元、綜
  合所得稅2,169 元。水電費1,700 元，通訊費298 元，同卷第
  9 、10頁），顯有餘力負擔合作金庫所提月付金13,000元之還
  款方案，自無許其將所得用以優先用清償房屋貸款，藉以累積
  自身財富保有不動產或使現有不動產之物上負擔減少，致無法
  清償無擔保債權人之債權之理。
四綜上所述，抗告人形式上雖與最大債權金融機構合作金庫進行
  前置協商程序，似已踐行債務清理所必備之前置協商程序。然
  依前述說明，抗告人實具該行所提協商方案之資力，卻予以拒
  絕，致使前置協商不成立，逕行向本院聲請更生，冀圖進一步
  降低還款，難認抗告人有何踐履本條例第151 條規定前置協商
  程序之真意，抗告人聲請更生，自屬無理由。從而，原審裁定
  駁回抗告人更生之聲請，尚無違誤，應予維持。抗告意旨猶執
  前詞，指摘原裁定不當，聲明廢棄，為無理由，應予駁回。
五據上論結，本件抗告為無理由，依消費者債務清理條例第15條
  ，民事訴訟法第495條之1第1項、第449條第2項、第95條、第
  78 條，裁定如主文。
中    華    民    國   100    年    3     月    15    日
              民事第六庭   審判長  法  官  傅中樂

                                   法  官  姜悌文
                                   法  官  邱蓮華
以上正本係照原本作成。
本裁定除有涉及法律見解具有原則上之重要性者外，不得再為抗
告。
中    華    民    國   100    年    3     月    15    日
                                   書記官  黃曼琳